臺灣高等法院高雄分院刑事判決　　　　 94年度上訴字第484號
　　上　訴　人
　　即　被　告　甲○○
　　選任辯護人　蘇精哲律師
　　　　　　　　劉家榮律師
　　　　　　　　洪世崇律師
上列上訴人因違反槍砲彈藥刀械管制條例案件，不服臺灣屏東地
方法院93年度訴字第778 號中華民國94年2月17日第一審判決（
起訴案號：臺灣屏東地方法院檢察署93年度偵字第1147號），提
起上訴，本院判決如下：
      主  文
原判決撤銷。
甲○○未經許可，持有可發射子彈具有殺傷力之改造手槍，處有
期徒刑壹年肆月，併科罰金新台幣伍萬元，罰金如易服勞役，以
參佰元即新台幣玖佰元折算壹日。具有殺傷力之改造玩具手槍壹
把（含彈匣壹個，槍枝管制編號：0000000000號）沒收。
被訴恐嚇危害安全部分無罪。
      事  實
一、甲○○前於民國88年間某日，在屏東市○○街36號歐良言（
    已死亡）住處內，偶然在牆壁隔板內發現歐良言藏放之仿BE
    RETTA 廠M 9 型半自動手槍製造之玩具手槍所改造具有殺傷
    力之手槍1 把（含彈匣1 個，槍枝管制編號：0000000000號
    ）及口徑9mm 之制式子彈2 顆。其後於93年2 月15日下午7
    時許，甲○○至上開歐良言住處取出上開具有殺傷力之改造
    玩具手槍及子彈，而未經許可持有具有殺傷力之改造玩具手
    槍及制式子彈。翌日（16日）上午4 、5 時許，甲○○復攜
    帶上開具有殺傷力之改造玩具手槍及子彈，與友人同至屏東
    市○○路46號西部牛仔茶坊飲酒，同日上午5 時41分許，因
    鄰桌顧客之酒杯不慎掉落地上，玻璃碎片擊中甲○○腿部，
    甲○○誤以為鄰桌顧客對其不滿，因而取出上開具有殺傷力
    之改造玩具手槍及子彈，並詢問服務生何人摔酒杯，經服務
    生解釋後，甲○○即將上開具有殺傷力之改造玩具手槍及子
    彈收起。旋於93年2 月16日上午5 時57分，經警據報至西部
    牛仔茶坊，當場查扣上開具有殺傷力之改造玩具手槍1 把及
    制式子彈2 顆（嗣均已試射擊發）。
二、案經屏東縣警察局屏東分局報由台灣屏東地方法院檢察署檢
    察官提起公訴。
      理  由
壹、有罪部分
一、上訴人即被告甲○○（下稱被告）於事實欄所載時、地未經
    許可持有具有殺傷力之改造玩具手槍1 把及制式子彈2 顆之
    事實，有西部牛仔茶坊監視錄影帶所翻拍之照片在卷可憑（
    見警卷第30～34頁），並有手槍1 把及制式子彈2 顆扣案可
    佐，且扣案槍、彈經送請內政部警政署刑事警察局以性能檢
    驗法、制式子彈試射法鑑驗之結果，認扣案手槍係由仿BERE
    TTA 廠M 9 型半自動手槍製造之玩具手槍換裝土造金屬槍管
    而成之改造手槍，可擊發適用之子彈，另扣案子彈2 顆係口
    徑9mm 之制式子彈，均具有殺傷力，有該局93年3 月9 日刑
    鑑字第0930042569號槍彈鑑定書附卷可稽（見偵查卷第49～
    52頁）。又被告亦供述上情在卷，核與上開各證據相符，被
    告此部分之自白，即堪信為真正。被告未經許可持有具有殺
    傷力之改造玩具手槍1 把及制式子彈2 顆，事證明確，犯行
    堪以認定。
二、核被告未經許可持有具有殺傷力之改造玩具手槍1 把，所為
    係犯修正前槍砲彈藥刀械管制條例第11條第4 項未經許可持
    有可發射子彈具有殺傷力之手槍罪，被告行為後，槍砲彈藥
    刀械管制條例已於94年1 月26日修正公布，刪除原第11條規
    定，並修正第8 條第4 項規定為：「未經許可，持有、寄藏
    或意圖販賣而陳列第一項所列槍枝者，處3 年以上10年以下
    有期徒刑，併科新臺幣7,000,000 元以下罰金。」，經比較
    原第11條第4 項之規定：「未經許可，持有、寄藏或意圖販
    賣而陳列第一項所列槍砲者，處1 年以上7 年以下有期徒刑
    ，併科新臺幣7,000,000 萬元以下罰金。」，自以舊法有利
    被告，依刑法第2 條1 項但書規定，應適用修正前槍砲彈藥
    刀械管制條例第11條第4 項規定論處。另被告未經許可持有
    具有殺傷力之制式子彈2 顆，所為係犯槍砲彈藥刀械管制條
    例第12條第4 項未經許可持有子彈罪。被告同時持有改造玩
    具手槍及子彈，係以一行為觸犯二罪名，為想像競合犯，應
    依刑法第55條前段規定，從一重論以修正前槍砲彈藥刀械管
    制條例第11條第4 項未經許可持有可發射子彈具有殺傷力之
    手槍罪。至被告同時持有改造玩具手槍及彈匣，被告持有彈
    匣之行為乃係持有改造玩具手槍之部分行為，應為持有改造
    玩具手槍之高度行為所吸收，故不另論罪。
三、原審以被告罪證明確，予以論罪科刑，固非無見，惟查：(一)
    被告係於88年間某日在歐良言住處內，偶然在牆壁隔板內發
    現藏放有仿BERETTA 廠M 9 型半自動手槍製造之玩具手槍所
    改造具有殺傷力之手槍1 把（含彈匣1 個，槍枝管制編號：
    0000000000號）及口徑9mm 之制式子彈2 顆，其後於93年2
    月15日下午7 時許，被告始至歐良言住處取出上開具有殺傷
    力之改造玩具手槍及子彈，而未經許可持有具有殺傷力之改
    造玩具手槍及制式子彈之情，迭經被告陳述在卷，原判決認
    被告自88年間某日起，即未經許可持有具有殺傷力之改造玩
    具手槍及制式子彈，尚有未洽。(二)被告行為後，槍砲彈藥刀
    械管制條例於94年1 月26日修正公布，刪除原第11條規定，
    並修正第8 條第4 項規定，同條例第12條未修正，原判決未
    說明如何比較新舊法，即適用修正前槍砲彈藥刀械管制條例
    第11條第4 項及修正後槍砲彈藥刀械管制條例第12條第4 項
    規定，亦有可議。被告上訴意旨請求宣告緩刑，雖無理由（
    詳後述），但原判決既有上述可議之處，自應由本院撤銷改
    判。爰審酌被告雖前未曾犯罪，有本院被告全國前案紀錄表
    在卷足憑，行為後亦坦承犯行，然被告與友人飲酒，竟無故
    未經許可持有具有殺傷力之改造玩具手槍1 把及制式子彈2
    顆，復輕率取出槍、彈炫耀，被告擁槍、彈自重之動機，實
    無足取，且對社會治安及人民生命財產具有潛在之危害威脅
    甚鉅，並無暫不執行為適當之情形等一切情狀，量處如主文
    所示之刑，併就所處罰金刑部分，諭知易服勞役之折算標準
    ，並不予宣告緩刑。扣案具有殺傷力之改造玩具手槍1 把（
    含彈匣1 個）係違禁物，應依刑法第38條第1 項第1 款之規
    定宣告沒收。至扣案制式子2 顆既經試射，其彈藥部分已因
    擊發而燃燒殆盡，其餘部分亦裂解為彈頭及彈殼，已不具子
    彈之外型及功能，已非違禁物，亦非被告所有之物，故不宣
    告沒收，併此敘明。
貳、撤銷改判無罪部分
一、公訴意旨略以：93年2 月16日凌晨，被告攜帶具有殺傷力之
    改造玩具手槍及子彈，前往屏東市○○路46號西部牛仔茶坊
    飲酒作樂，迄同日上午5 時50分許，其於席間與鄰座不詳姓
    名之顧客發生糾紛，遂起意恐嚇鄰座顧客，因而亮槍作勢恫
    嚇，使之因而心生畏懼，致生危害於安全。因認被告此部分
    涉犯刑法第305 條恐嚇危害安全罪嫌。
二、公訴人認被告涉犯刑法第305 條恐嚇危害安全罪嫌，係以被
    告於法院羈押訊問中陳述持槍恐嚇他人等語，核與證人王信
    雄、潘利秋、葉正雄證述相符，並有現場監視器錄影帶翻攝
    照片附卷及具有殺傷力之改造玩具手槍1 把、子彈2 顆扣案
    可佐，資為論據。惟訊據被告否認有恐嚇犯行，辯稱其因遭
    鄰桌顧客掉落地上之酒杯玻璃碎片擊中腿部，其誤以為鄰桌
    顧客對其不滿，因而取出槍、彈及詢問服務生何人摔酒杯，
    並無恐嚇他人等語。
三、經查：
    (一)被告於原審羈押訊問中陳述：「因為隔壁桌有人摔玻璃打
      到我的腳，我以為有人要跟我打架，我就拿槍出來嚇他，
      我將槍拿在手上問是誰摔玻璃杯，服務小姐就過來說是誤
      會」、「（問：把槍拿在手裡時說什麼？）我是說是誰在
      摔玻璃」等語（見原審聲羈卷第5 頁正、反面）。被告固
      陳述「我以為有人要跟我打架，我就拿槍出來嚇他」之詞
      ，但依被告前後陳述，被告顯非自白有向特定人實施恐嚇
      之行為。
    (二)證人王信雄於偵查中結證稱：「我當時在那邊喝酒，甲○
      ○也在那邊同桌喝酒，因為旁邊那桌的杯子掉下去，甲○
      ○他拿出槍來問店員說隔壁那桌是否要鬧事（一開始說要
      恐嚇店員，後來改口說沒有恐嚇）？他沒有過去隔那桌，
      他也不是要鬧事」等語（見偵查卷第77頁），是證人王信
      雄並未證述被告有持槍恐嚇他人。
    (三)另觀諸西部牛仔茶坊監視錄影帶所翻拍之照片所示（見警
      卷第30～34頁），於93年2 月16日上午5 時41分39秒，有
      2 位女性服務生臉上帶著笑容站在被告座位旁與被告談話
      ，同日上午5 時41分40秒，被告手持著槍、彈坐在座位上
      繼續與2 位女性服務生交談，同日上午5 時41分42秒，被
      告將所持槍、彈逐漸放下，至同日上午5 時41分45秒，被
      告已將所持槍、彈放下。是依上開監視錄影帶所翻拍之照
      片所示，並未顯現被告有持槍、彈向鄰座何人或服務生如
      何恐嚇，復無其他鄰座顧客或服務生證述遭被告持槍恐嚇
      致心生畏懼之情。被告所辯其因遭鄰桌顧客掉落地上之酒
      杯玻璃碎片擊中腿部，其誤以為鄰桌顧客對其不滿，因而
      取出槍、彈及詢問服務生何人摔酒杯，並無恐嚇他人等語
      ，尚非不足採。
    (四)證人葉正雄、潘利秋於偵查中固均結證稱：「‧‧‧因為
      旁邊那桌有人在摔杯子，甲○○拿出槍來嚇對方‧‧‧」
      等語（見偵查卷第77頁）。但證人葉正雄、潘利秋上開證
      述顯與西部牛仔茶坊監視錄影帶所翻拍之照片所示情節不
      同，證人葉正雄、潘利秋此部分證述，即難認與事實相符
      。
    此外，復查無其他積極證據足證被告有恐嚇危害安全犯行，
    被告此部分犯行尚屬不能證明。
四、原審疏未詳查，率認被告有恐嚇危害安全犯行，而予論罪科
    刑，尚有不當。被告上訴意旨否認犯行，非無理由，自應由
    本院將原判決撤銷改判，並諭知被告無罪。
據上論結，應依刑事訴訟法第368 條、第369 條第1 項前段、第
364 條、第299 條第1 項前段、第301 條第1 項前段、修正前槍
砲彈藥刀械管制條例第11條第4 項、同條例第12條第4 項、刑法
第11條前段、第55條、第42條第2 項、第38條第1 項第1 款、罰
金罰鍰提高標準條例第2 條、現行法規所定貨幣單位折算新台幣
條例第2 條，判決如主文。
本案經檢察官王登榮到庭執行職務。
中　　華　　民　　國　　94　　年　　6 　　月　　22　　日
                  刑事第九庭  審判長法　　官  張明松
                                    法　　官  任森銓
                                    法　　官  郭玫利
以上正本證明與原本無異。
未經許可持有槍、彈部分如不服本判決應於收受本判決後10日內
向本院提出上訴書狀，其未敘述上訴理由者，並得於提起上訴後
10日內向本院補提理由書狀（均須按他造當事人之人數附繕本）
「切勿逕送上級法院」。
恐嚇部分不得上訴。
中　　華　　民　　國　　94　　年　　6 　　月　　22　　日
　　　　　　　　　　　　　　　　　　　書記官  翁心欣
附錄本判決論罪科刑法條
修正前槍砲彈藥刀械管制條例第11條第4項：
未經許可，持有、寄藏或意圖販賣而陳列第一項所列槍砲者，處
1年以上7年以下有期徒刑，併科新臺幣7,000,000元以下罰金。
槍砲彈藥刀械管制條例第12條第4項：
未經許可，持有、寄藏或意圖販賣而陳列子彈者，處5 年以下有
期徒刑，併科新台幣3,000,000 元以下罰金。
